【裁判字號】    99,裁,8
【裁判日期】    990107
【裁判案由】    遺產稅
【裁判全文】
最  高  行  政  法  院  裁  定
                                         99年度裁字第8號
上  訴  人  甲○○
            乙○○
被 上訴 人  財政部臺北市國稅局
代  表  人  丙○○
上列當事人間遺產稅事件，上訴人對於中華民國98年10月1日臺
北高等行政法院98年度訴字第446號判決，提起上訴，本院裁定
如下：
    主  文
上訴駁回。
上訴審訴訟費用由上訴人負擔。
    理  由
一、按對於高等行政法院判決之上訴，非以其違背法令為理由，
    不得為之，行政訴訟法第242條定有明文。依同法第243條第
    1項規定，判決不適用法規或適用不當者，為違背法令；而
    判決有同條第2項所列各款情形之一者，為當然違背法令。
    是當事人對於高等行政法院判決上訴，如依行政訴訟法第
    243條第1項規定，以高等行政法院判決有不適用法規或適用
    不當為理由時，其上訴狀或理由書應有具體之指摘，並揭示
    該法規之條項或其內容；若係成文法以外之法則，應揭示該
    法則之旨趣；倘為司法院解釋或本院之判例，則應揭示該判
    解之字號或其內容。如以行政訴訟法第243條第2項所列各款
    情形為理由時，其上訴狀或理由書，應揭示合於該條項各款
    之事實。上訴狀或理由書如未依此項方法表明，或其所表明
    者與上開法條規定不合時，即難認為已對高等行政法院判決
    之如何違背法令有具體之指摘，其上訴自難認為合法。
二、緣上訴人等之母許玉東於民國96年1月1日死亡，上訴人等依
    限辦理遺產稅申報，列報國泰人壽保險股份有限公司保險保
    額新臺幣（下同）20,000,000元、富邦人壽保險股份有限公
    司保險保額63,900,000元及26,500,000元，合計
    110,400,000元為不計入遺產總額，經被上訴人初查認定應
    併計遺產總額課稅，核定遺產總額為178,448,782元，遺產
    淨額168,191,798元，應納稅額67,946,399元，不計入遺產
    總額0元。上訴人等不服，就遺產總額乙項申請復查，經被
    上訴人以97年8月1日財北國稅法二字第0970225490號復查決
    定書追減遺產總額152,470元，上訴人等仍不服，提起訴願
    ，經遭駁回，遂提起本件行政訴訟，經原審法院判決駁回後
    ，提起上訴。
三、本件上訴人對於臺北高等行政法院判決上訴，主張：原審判
    決僅根據被上訴人之推論理由作為判決依據，顯違反遺產及
    贈與稅法第16條第9款及保險法第112條立法本旨。且原審法
    官要求被上訴人應就其主張詳為說明，並允許其再開辯論庭
    時提出，顯有違反審判中立原則云云。惟按「審判長應注意
    使當事人得為事實上及法律上適當完全之辯論。審判長應向
    當事人發問或告知，令其陳述事實、聲明證據，或為必要之
    聲明及陳述；其所聲明或陳述有不明瞭或不完足者，應令其
    敘明或補充之」行政訴訟法第125條第2、3項規定甚明，故
    審判長本應隨時注意行使闡明權，使當事人為適當完全之陳
    述及辯論，是原審要求被上訴人應就其主張詳為說明，並無
    違誤。上訴意旨憑其一己之主觀法律見解，泛謂原判決違背
    法令，而未具體說明其有何不適用法規或適用法規不當之情
    形，並揭示該法規之條項或其內容，及合於行政訴訟法第
    243條第2項所列各款之事實，難認對該判決之如何違背法令
    已有具體之指摘。依首揭說明，應認其上訴為不合法。
四、據上論結，本件上訴為不合法。依行政訴訟法第249條第1項
    前段、第104條、民事訴訟法第95條、第78條、第85條第1項
    前段，裁定如主文。
中    華    民    國    99    年    1     月    7     日
                    最高行政法院第七庭
                        審判長法官  藍  獻  林
                              法官  楊  惠  欽
                              法官  廖  宏  明
                              法官  張  瓊  文
                              法官  姜  素  娥
以  上  正  本  證  明  與  原  本  無  異
中    華    民    國    99    年    1     月    7     日
                              書記官  阮  思  瑩


司法院資訊處製作；財團法人民間司法改革基金會備份。
